臺灣桃園地方法院刑事判決　　　　　 100年度審訴字第1771號
公　訴　人　臺灣桃園地方法院檢察署檢察官
被　　　告　陳光明
上列被告因毒品危害防制條例案件，經檢察官提起公訴（100 年
度毒偵字第2555號），被告於準備程序進行中，就被訴事實為有
罪之陳述，經本院告知簡式審判程序意旨，並聽取當事人之意見
後，本院合議庭裁定依簡式審判程序審理，判決如下：
    主  文
陳光明施用第一級毒品，處有期徒刑壹年貳月，扣案之第一級毒
品海洛因（驗餘淨重零點零壹陸公克）及用以包裝上開毒品之包
裝袋壹個沒收銷燬之，扣案之削尖吸管伍支、分裝袋陸個、注射
針筒壹支、橡皮管壹條均沒收；又施用第二級毒品，處有期徒刑
捌月。應執行有期徒刑壹年捌月，扣案之第一級毒品海洛因（驗
餘淨重零點零壹陸公克）及用以包裝上開毒品之包裝袋壹個沒收
銷燬之，扣案之削尖吸管伍支、分裝袋陸個、注射針筒壹支、橡
皮管壹條均沒收。
    事  實
一、陳光明有下列觀察、勒戒、強制戒治處遇：
  (一)前於民國89年間因施用毒品案件，經本院以89年度毒聲字第
    1453號裁定送觀察、勒戒後，認有繼續施用毒品之傾向，再
    經本院以89年度毒聲字第2263號裁定令入戒治處所施以強制
    戒治，因其戒治成效經評定為合格，復經本院以89年度毒聲
    字第5650號裁定停止戒治，且於89年9 月19日停止戒治出所
    ，並付保護管束，嗣經本院以90年度毒聲字第368 號裁定撤
    銷停止戒治，並令入戒治處所施以強制戒治，而於91年11月
    20日強制戒治期滿執行完畢，此次施用毒品犯行，並經臺灣
    桃園地方法院檢察署檢察官以92年度戒偵字第12號為不起訴
    處分確定。
  (二)於92年間（即前開強制戒治執行完畢釋放後5 年內）次因
    持有毒品、施用毒品等案件，經本院以93年度訴字第425
    號判決，分別判處有期徒刑7 月、6 月，並定其應執行刑為
    有期徒刑1 年，案因撤回上訴而確定，案上訴後，經臺
    灣高等法院以93年度上訴字第2533號判決，撤銷原判決，改
    判處有期徒刑7 月確定。
二、詎其仍不知悛悔，於100 年5 月16日晚間某時，在桃園縣中
    壢市○○路270 號201 室內，分別基於施用第一級毒品海洛
    因、第二級毒品甲基安非他命之犯意，以將第一級毒品海洛
    因摻入香菸內吸食之方式施用第一級毒品海洛因1 次及以將
    第二級毒品甲基安非他命置入吸食器後用火燒烤之方式施用
    第二級毒品甲基安非他命1 次。嗣於100 年5 月17日凌晨1
    時許，在上開處所為警查獲，並扣得供其本次施用第一級毒
    品海洛因所持有之第一級毒品海洛因1 包（驗餘淨重0.01 6
    公克）、其所有供其本次施用第一級毒品海洛因所用之削尖
    吸管5 支、分裝袋6 個及預備供其施用第一級毒品海洛因所
    用之注射針筒1 支、橡皮管1 條。
三、案經桃園縣政府警察局平鎮分局報請臺灣桃園地方法院檢察
    署檢察官偵查起訴。
    理  由
一、本件被告陳光明所犯均係死刑、無期徒刑或最輕本刑為3 年
    以上有期徒刑以外之罪，亦非屬臺灣高等法院管轄第一審之
    案件，其於準備程序中就被訴事實均為有罪之陳述，經本院
    告知簡式審判程序之旨，並聽取當事人意見後，經本院合議
    庭依刑事訴訟法第273 條之1 第1 項規定裁定由受命法官獨
    任進行簡式審判程序，合先敘明。
二、又本件既經本院裁定改依簡式審判程序審理，則依刑事訴訟
    法第273 條之2 、同法第159 條第2 項之規定，不適用傳聞
    法則有關限制證據能力及證據調查之相關規定。
三、上揭事實，業據被告陳光明分別於本院準備程序及審理時自
    白不諱，復有桃園縣政府警察局平鎮分局被採尿人尿液暨毒
    品真實姓名與編號對照表2 份、正修科技大學超微量研究科
    技中心尿液檢驗報告（報告編號R00-0000-000）、正修科技
    大學超微量研究科技中心檢驗報告（報告編號DR00-0000-00
    0 ）各1 份在卷可稽，且有上開第一級毒品海洛因1 包（驗
    餘淨重0.016 公克）、削尖吸管5 支、分裝袋6 個等扣案可
    資佐證，足認被告前揭自白核與事實相符，可以採信。又被
    告有如事實欄一所載之觀察、勒戒、強制戒治執行完畢之紀
    錄及施用毒品犯行，此有臺灣高等法院被告前案紀錄表附卷
    可稽，其本件施用毒品犯行非屬「初犯」及「五年後再犯」
    之情形，自應逕予以論罪科刑。綜上，本件事證明確，被告
    犯行堪以認定，應予依法論科。
四、論罪科刑部分：
  (一)核被告所為，係犯毒品危害防制條例第10條第1 項之施用第
    一級毒品罪及同條例第10條第2 項之施用第二級毒品罪。被
    告於施用毒品前後持有第一級毒品海洛因、施用毒品前持有
    第二級毒品甲基安非他命之低度行為，分別為施用毒品之高
    度行為所吸收，均不另論罪。
  (二)被告所犯上開2 罪間，犯意各別，行為互殊，應予分論併罰
    。
  (三)按數罪併罰案件之執行完畢，係指該數罪所定應執行之刑已
    執行完畢而言。若數罪中之一罪已先予執行，嗣法院始依檢
    察官之聲請，就該數罪裁定定其應執行之刑，則前已執行之
    刑，係檢察官執行時予以扣除之問題，不能認為已執行完畢
    （最高法院100 年度第6 次刑事庭會議決議參照）。次按刑
    法第47條第1 項規定累犯之成立，必須曾受有期徒刑之執行
    完畢，或受無期徒刑或有期徒刑一部之執行而赦免後，5 年
    以內故意再犯有期徒刑以上之罪者，為其要件，否則即不能
    依累犯之規定加重其刑。而假釋中因故意更犯罪，受有期徒
    刑以上刑之宣告者，於判決確定後6 月以內，撤銷其假釋。
    但假釋期滿逾3 年者，不在此限，刑法第78條第1 項定有明
    文。又在無期徒刑假釋後滿20年或在有期徒刑所餘刑期內未
    經撤銷假釋者，其未執行之刑，以已執行論。但依第78條第
    1 項撤銷其假釋者，不在此限，同法第79條第1 項規定甚明
    。是如在假釋中因故意更犯罪，受有期徒刑以上刑之宣告，
    依刑法第78條第1 項之規定，經撤銷其假釋者，則其刑罰尚
    未執行完畢，自無由成立累犯（最高法院100 年度台非字第
    274 號判決意旨參照）。經查：
    1.陳光明前於95年間因施用毒品案件，經本院以96年度簡
      字第42號判決，判處有期徒刑6 月，並於96年4 月2 日確
      定，再經本院以96年度聲減字第1675號裁定，減為有期徒
      刑3 月確定，經入監執行後，已於96年9 月4 日刑期期滿
      執行完畢。
    2.另於88年4 月間某日起至95年8 月27日止因違反槍砲彈
      藥刀械管制條例案件，經本院以96年度訴字第478 號判決
      ，判處有期徒刑3 年6 月，且於96年11月5 日確定；於
      95年10月27日因詐欺案件，經本院以96年度審訴字第1449
      號判決，判處有期徒刑4 月，減為有期徒刑2 月，且於97
      年2 月4 日確定；於95年9 月4 日因侵占案件，經本院
      以96年度桃簡字第2225號判決，判處有期徒刑6 月，減為
      有期徒刑3 月，且於96年12月31日確定；於95年8 月29
      日因竊盜案件，經臺灣新竹地方法院以98年度易字第14號
      判決，判處有期徒刑6 月，減為有期徒刑3 月，且於98年
      7 月16日確定，至案另經臺灣新竹地方法院以98年度
      聲字第1423號裁定，定其應執行刑為有期徒刑3 年10月確
      定，經入監執行後，俟於99年7 月29日假釋出監，併付保
      護管束，假釋期滿日期為100 年3 月1 日。惟被告竟於假
      釋期間之99年10月25日、99年11月15日再犯施用第一級毒
      品2 次、施用第二級毒品1 次等案件，並於100 年7 月22
      日經本院以100 年度審訴字第491 號判決，分別判處有期
      徒刑1 年1 月共2 罪、7 月共1 罪，並定其應執行刑為有
      期徒刑2 年3 月確定，是被告前所犯上開至之案所准
      許之假釋即將依刑法第78條第1 項之規定撤銷並執行殘刑
      ，是在所定應執行之有期徒刑3 年10月尚未執行完畢以前
      ，該4 罪中之任何一罪，均不發生執行完畢問題。
    3.又案判決確定日，係在至案犯罪日期前，至案
      為數罪併罰案件，而可依刑法第51條第5 款之規定定應執
      行之刑，依前開最高法院刑事庭會議決議意旨，案亦不
      能認為已執行完畢。
    4.綜上，被告本件所犯施用毒品罪之犯罪時間係在前開至
      案尚未執行完畢前之100 年5 月16日晚間某時，揆諸前
      揭規定及說明，自不成立累犯，公訴人認本件被告所為構
      成累犯，容有誤會，附此敘明。
  (四)爰審酌被告前已因施用毒品案件經觀察、勒戒及強制戒治完
    畢，本應徹底戒除毒癮，詎其仍未能自新、戒斷毒癮，竟一
    再施用足以導致人體機能發生依賴性、成癮性及抗藥性等障
    礙之第一、二級毒品，戕害自身健康，漠視法令禁制，實不
    宜寬縱，並兼衡其智識程度、犯罪之動機、目的、手段及其
    犯罪後坦承犯行，態度尚可等一切情狀，分別量處如主文所
    示之刑並定其應執行之刑，以示懲儆。
  (五)末查扣案之第一級毒品海洛因（驗餘淨重0.016 公克），為
    毒品危害防制條例第2 條第2 項第1 款所列之第一級毒品，
    又包裝上開毒品之包裝袋1 個，以現今採行之鑑驗方式，包
    裝袋仍會殘留微量毒品而無法將之完全析離，此有法務部調
    查局93年11月16日調科壹字第09362396550 號函示意旨：「
    本局鑑驗毒品秤重主要係以傾倒，必要時亦會輔以刮杓刮取
    之方式，儘可能將原送驗包裝袋內毒品與包裝袋分離後各別
    秤重，所得之毒品重量稱為『淨重』，包裝袋重量則以『空
    包裝重』稱之。然無論依上述何種方式分離，原送驗包裝袋
    內均仍會有微量毒品成分殘留。處理毒品銷燬時，則將前段
    所述之毒品透明塑膠封緘袋全件銷燬，並無將毒品及包裝析
    離分別銷燬之情形。」可參，是上開扣案之第一級毒品海洛
    因及用以包裝上開毒品之包裝袋1 個，均應依毒品危害防制
    條例第18條第1 項前段規定，於其所犯該次施用第一級毒品
    罪項下宣告沒收銷燬之。又扣案之削尖吸管5 支、分裝袋6
    個、注射針筒1支、橡皮管1條等物，均為被告所有，且均係
    供或預備供其施用第一級毒品海洛因所用之物，業經被告於
    本院準備程序中供承明確，爰均依刑法第38條第1 項第2 款
    規定，於被告所犯該次施用第一級毒品罪項下併予宣告沒收
    。
據上論斷，應依刑事訴訟法第273 條之1 第1 項、第299 條第1
項前段，毒品危害防制條例第10條第1 項、第2 項、第18條第1
項前段，刑法第11條、第51條第5 款、第38條第1 項第2 款，判
決如主文。
本案經檢察官白勝文到庭執行職務。
中    華    民    國   100    年    10    月    28    日
                      刑事庭法  官  羅國鴻
以上正本證明與原本無異。
如不服本判決，得自收受送達之翌日起10日內向本院提出上訴狀
（應附繕本），其未敘述上訴理由者，應於上訴期間屆滿後20日
內補提理由書狀於本院，上訴於臺灣高等法院。
                            書記官  張筆隆
中    華    民    國   100    年    10    月    28    日
【論罪科刑法條】
毒品危害防制條例第10條
施用第一級毒品者，處六月以上五年以下有期徒刑。
施用第二級毒品者，處三年以下有期徒刑。